【裁判字號】    95,訴,1683
【裁判日期】    950719
【裁判案由】    妨害自由等
【裁判全文】
臺灣高雄地方法院刑事判決              95年度訴字第1683號
公  訴  人  臺灣高雄地方法院檢察署檢察官
被      告  乙○○
選任辯護人  王國論律師
            康進益律師
上列被告因妨害自由等案件，經檢察官提起公訴（95年度偵字第
6232號），本院適用簡式審判程序判決如下：
    主  文
乙○○以非法方法，剝奪人之行動自由，累犯，處有期徒刑伍月
，如易科罰金，以佰元折算壹日。菜刀壹支沒收之。
    事  實
一、乙○○前於民國89年因過失致死案件，經本院以89年度交簡
    字第211 號判處有期徒刑6 月，緩刑3 年確定，復因公共危
    險案件，經本院以90年鳳交簡字第24號判處有期徒刑5 月確
    定，前之緩刑因而經本院裁定撤銷，二罪並經裁定應執行有
    期徒刑10月，於90年11月12日易科罰金執行完畢。詎仍不知
    悔改，基於恐嚇及非法剝奪他人行動自由之犯意，先於94年
    10月30日16時35分，因飲酒後以藉口找尋其配偶為由，攜其
    所有菜刀1 支（未經扣案），進入甲○○位於高雄縣岡山鎮
    ○○○路21號之住處（侵入住宅犯行部分，未據告訴），因
    未見其配偶，乃徒手及以所攜菜刀刀背毆打甲○○（傷害犯
    行部分，業經撤回告訴），並以揮動菜刀之方式，禁止甲○
    ○離開住處內，使甲○○心生畏懼而不敢離去，剝奪其行動
    自由達30分鐘。嗣乙○○離開上址後，復接續於同日17時30
    分、18時15分，二次前往甲○○前揭住處對甲○○為傷害犯
    行並對其恫嚇稱：如果沒有把我太太找出來你就會很悽慘等
    語，使甲○○心生畏懼。
二、案經甲○○訴請高雄縣政府警察局岡山分局報請臺灣高雄地
    方法院檢察署檢察官偵查起訴。
    理  由
壹、程序部分
    本件被告乙○○所犯係死刑、無期徒刑、最輕本刑為三年以
    上有期徒刑以外之罪，其於準備程序中就被訴事實為有罪之
    陳述，經法官告知簡式審判程序之旨，並聽取公訴人、被告
    及辯護人之意見後，認為適宜由受命法官獨任進行簡式審判
    程序，依刑事訴訟法第273 條之1 第1 項規定，裁定由受命
    法官獨任進行審判程序，合先敘明。
貳、實體部分
一、上揭事實，業據被告乙○○於本院審理時坦承不諱，核與證
    人甲○○於警詢及偵查中之證述情節相符，復有國立成功大
    學醫學院附設醫院診斷證明書附卷可憑。是本件事證明確，
    被告之犯行，堪以認定。
二、核被告以傷害及恐嚇之方法，剝奪甲○○行動自由，係犯刑
    法第302 條第1 項、第305 條之罪。被告於時間密切接近之
    94年10月30日16時35分、同日17時30分、同日18時15
    分，且地點相同，以同一恐嚇內容先後恐嚇甲○○，各行為
    之獨立性極為薄弱，所侵害之法益同，依一般社會觀念，在
    時間差距上，難以強為分開，在刑法評價上，以視為數個舉
    動之接續施，合為之一行為評價，較為合理。故前開
    之行為皆屬恐嚇之接續犯。查行為後法律有變更者，適用行
    為時之法律。但行為後之法律有利於行為人者，適用最有利
    於行為人之法律，刑法第2 條第1 項定有明文；檢察官認被
    告所犯上開妨害自由、恐嚇二罪，有方法結果之牽連關係，
    為牽連犯；惟刑法第55條後段之牽連犯規定，業於94年1 月
    7 日修正，並於95年7 月1 日施行，修正後，牽連犯即不再
    從一重處斷，則被告所為妨害自由及恐嚇犯行，各均獨立，
    應各別論以二罪而併合處罰，自較原刑法以牽連犯論斷為重
    ，經比較新、舊法結果，認仍應適用較有利於被告之行為時
    法律即舊法論以牽連犯（最高法院95年第8 次刑事庭會議決
    議參照），應從一重之妨害自由罪處斷。
三、被告前於89年因過失致死案件，經本院判處有期徒刑6月，
    緩刑3年確定，復因公共危險案件，經本院以90年鳳交簡字
    第24號判處有期徒刑5月確定，前之緩刑因而經本院裁定撤
    銷，二罪並經裁定應執行有期徒刑10月，於90年11月12日易
    科罰金執行完畢，有台灣高等法院被告前案紀錄表在卷可參
    ，其於5 年內故意再犯本件有期徒刑以上之罪，為累犯，不
    論依95年7 月1 日施行前之刑法第47條，或施行後之刑法第
    47條第1項 之規定，均構成累犯，對被告並無有利或不利情
    形，無新舊法比較問題，應逕依修正前之刑法第47條，論以
    累犯，並加重其刑。爰審酌被告僅因細故，動輒對鄰人以暴
    力相向，妨害他人身體及移動之自由，本不宜寬貸；惟考量
    其剝奪行動自由之時間久暫，及事後坦承犯行，並與甲○○
    達成和解，有和解書在卷可憑，顯尚知悔悟暨被告僅受國中
    教育程度等一切情狀，量處如主文所示之刑，並諭知易科罰
    金之折算標準；又被告行為時之刑法第41條第1 項前段規定
    ：「犯最重本刑為5 年以下有期徒刑以下之刑之罪，而受6
    個月以下有期徒刑或拘役之宣告，因身體、教育、職業、家
    庭之關係或其他正當事由，執行顯有困難者，得以1 元以上
    3 元以下折算1 日，易科罰金。」，及其行為時之易科罰金
    折算標準，修正前罰金罰鍰提高標準條例第2 條前段（現已
    刪除）規定，就其原定數額提高為100 倍折算1 日，則本件
    被告行為時之易科罰金折算標準，應以銀元300 元折算1日
    ；惟95年7 月1 日修正公布施行之刑法第41條第1 項前段則
    規定：「犯最重本刑為5 年以下有期徒刑以下之刑之罪，而
    受6 個月以下有期徒刑或拘役之宣告者，得以新臺幣1,000
    元、2,000 元或3,000 元折算1 日，易科罰金。」，比較修
    正前後之易科罰金折算標準，以95年7 月1 日修正公布施行
    前之規定，較有利於受刑人，則依刑法第2 條第1 項前段，
    適用修正前刑法第41條第1 項前段規定，定其易科罰金之折
    算標準。再被告持以剝奪甲○○行動自由所持之菜刀乙支，
    既係被告自家中攜出，自應為其所有，雖未經扣案，惟並無
    積極證據證明業已滅失，仍應依刑法第38條第1 項第2 款宣
    告沒收。
據上論斷，應依刑事訴訟法第299條第1項前段、刑事訴訟法第27
3 條之1 第1 項，刑法第2 條第1 項、第302 條第1 項、第305
條、第38條第1 項第2 款，修正前第47條、第41條第1 項前段、
第55條，修正前罰金罰鍰提高標準條例第1 條前段、第2 條，判
決如主文。
中    華    民    國    95    年    7     月    19    日
                  刑事第六庭    法  官  李  蓓
以上正本證明與原本無異。
如不服本判決，應於收受送達後10日內向本院提出上訴書狀（應
附繕本）。
中    華    民    國    95    年    7     月    20    日
                                書記官  何慧娟
附錄本判決論罪之法條：
中華民國刑法第302條
（剝奪他人行動自由罪）
私行拘禁或以其他非法方法，剝奪人之行動自由者，處5 年以下
有期徒刑、拘役或3 百元以下罰金。
因而致人於死者，處無期徒刑或7 年以上有期徒刑，致重傷者，
處3 年以上十年以下有期徒刑。
第 1 項之未遂犯罰之。


司法院資訊處製作；財團法人民間司法改革基金會備份。
